【裁判字號】    98,台抗,926
【裁判日期】    981203
【裁判案由】    履行契約
【裁判全文】
最高法院民事裁定              九十八年度台抗字第九二六號
再 抗告 人  甲○○○○○○○.
法定代理人  丙○○○
訴訟代理人  邱 六 郎律師
上列再抗告人因與相對人乙○○等間請求履行契約事件，對於中
華民國九十八年八月六日台灣高等法院裁定（九十八年度抗字第
一○三九號），提起再抗告，本院裁定如下：
    主  文
再抗告駁回。
再抗告訴訟費用由再抗告人負擔。
    理  由
按非法人之團體，設有代表人或管理人者，依民事訴訟法第四十
條第三項規定，固有當事人能力。惟以非法人團體之地位提起訴
訟者，即應就其符合具有一定名稱及事務所或營業所、一定之目
的、獨立之財產，以及設有代表人或管理人等非法人團體之必備
要件，負舉證之責。本件再抗告人以其為非法人團體，訴請相對
人於信託關係終止後履行契約，連帶返還因信託關係所領取拍賣
系爭房地之價金本息。台灣士林地方法院（下稱士林地院）以再
抗告人無當事人能力，又不能補正為由，裁定駁回再抗告人之訴
。再抗告人提起抗告。原法院裁定以：再抗告人雖主張其即「甲
○○○○○○○○○○」（下稱行學堂），自民國七十八年間設
立後，迄今一貫存續，為宗教團體，以永續存在為目的，有獨立
之財產及代表人。於九十一年八月間另行成立之社團法人「台灣
日蓮正宗法華本門行學會」（下稱行學會），與「行學堂」間為
併存之兩個團體云云，並提出章程草案、會議紀錄、行學堂雜誌
、迎納骨灰名冊等件為證。然查「行學堂」、「行學會」兩團體
之信眾、財產、組織規章均相同，且係因主管機關內政部之建議
始以「會」取代「堂」，於九十一年間完成以「行學會」名義登
記為社團法人等情，為再抗告人所自認之事實。參酌再抗告人提
出之會議紀錄，其首行均記載【「行學會」暨「行學堂」】以觀
，倘再抗告人所稱「行學堂」與「行學會」確實分屬個別獨立之
不同團體為可採，亦斷無由「行學會」之會員，依「行學會」之
組織規章，表決選出「行學堂」之法定代理人及理、監事之理。
是再抗告人既未就其（行學堂）為非法人團體所應具備之有法定
代表人、獨立財產等要件為證明，即難認其有當事人能力，而此
情形，又無從命其補正等詞，因予維持士林地院之裁定，駁回再
抗告人之抗告。衡諸首揭說明，經核於法洵無違誤。再抗告意旨
，指摘原裁定不當，求予廢棄，非有理由。
據上論結，本件再抗告為無理由。依民事訴訟法第四百九十五條
之一第二項、第四百八十一條、第四百四十九條第一項、第九十
五條、第七十八條，裁定如主文。
中    華    民    國  九十八  年   十二   月    三    日
                      最高法院民事第三庭
                          審判長法官  蘇  茂  秋
                                法官  陳  碧  玉
                                法官  王  仁  貴
                                法官  張  宗  權
                                法官  陳  國  禎
      本件正本證明與原本無異
                                      書  記  官
中    華    民    國  九十八  年   十二   月   十五   日
                                                      V


司法院資訊處製作；財團法人民間司法改革基金會備份。
